臺灣臺北地方法院刑事裁定　　　　　　　　　　　　　九十一年度自字第五五號
　　自　訴　人　乙○○
　　被　　　告　丙○○○
右列被告因詐欺案件，經自訴人提起自訴，本院裁定如左：
    主  文
自訴駁回。
    理  由
一自訴要旨
  自訴人主張：被告丙○○○與已滿十八歲之甲○○於民國八十九年三月一日，共同
  意圖為自己不法之所有，明知自訴人八十九年二月份薪資中應扣勞工保險費用新臺
  幣（下同）二百二十四元，竟在臺北市○○○路二○一號五樓辦公室內，推由被告
  利用公司之電腦設備，輸入不實之扣繳金額一千四百三十二元，短發自訴人該月薪
  資，而將差額一千二百零八元不法入己，因指被告涉有詐欺罪嫌。
二本院之判斷：
  (一)刑法三百三十九條之三之詐欺罪，須行為人意圖為自己或第三人不法之所有，以
    不正方法將虛偽資料或不正指令輸入電腦或相關設備，製作財產權得、喪、變更
    之記錄，進而取得他人之財產，始能成立。由於刑事被告依法並無自證無罪之義
    務，就具體之自訴案件而言，關於前述事項之證明，依據刑事訴訟法第三百四十
    三條、第一百六十一條第一項規定，應由自訴人負舉證責任，其所指明之證明方
    法，並須達足可積極證被告確係犯罪之嚴格證明程度。如自訴人所指之證明方法
    ，經於第一次審判期日前訊問及調查結果，認為犯罪嫌疑不足者，法院自得以裁
    定駁回自訴。
  (二)自訴人指訴被告涉有將不正指令輸入電腦以從事詐欺之犯行，雖提出勞工保險被
    保險人投保資料表、八十九年一月份及二月份薪資所得明細單為其證明方法，惟
    查：
    1.上開書證，依其內容僅能顯示自訴人八十九年二月份曾有薪資扣繳紀錄之事實
      ，至於此項紀錄制作之原因，何得認係被告基於不法所有意圖、輸入不正電腦
      指令藉以詐欺取財，則屬無從證明，自訴人亦自承別無其他積極證據可得提出
      （本院九十一年七月二十六日訊問筆錄第二頁），顯未具體指明足以證明被告
      犯罪之證明方法，所訴已乏論據。
    2.自訴人指被告涉嫌就其八十九年二月份受薪資料，輸入較高扣繳金額一千四百
      三十二元之電腦指令，而將差額一千二百零八元詐取入己云云。但所謂扣繳金
      額，係由扣繳單位自受薪者應得薪資總額中扣取留存、以待轉入其他應付科目
      ，既仍留存事業單位待付帳內，自無遭他人矇領之餘地。茍如自訴人所稱扣繳
      金額紀錄有所虛增，則受薪者實領金額雖不免因而相對減少，但多扣之金額，
      亦無從轉入被告私囊而予中飽，所訴情節，在客觀上顯難想像。自訴人執持難
      合常理之主觀推測，任意臆指被告犯罪，亦無可採。
    3.認定犯罪事實所憑之證據，無論其為直接證據或間接證據，在訴訟上之證明，
      均須達於通常一般之人不致有所懷疑而得確信其為真實之程度，始得據為有罪
      之認定（參考最高法院七十六年台上字第四九八六號判例）。本件自訴人並未
      就被告涉有詐欺行為之犯罪構成要件指出具體而確實之證明方法以供調查，根
      據「罪證有疑，利歸被告」之無罪推定法則，即須儘先為有利於被告之判斷，
      自不得僅憑自訴人之主觀片面臆測，率行為被告不利之推斷。
  (三)本件依據第一次審判期日前訊問及調查結果，認為被告所涉詐欺犯罪嫌疑不足，
    依前述說明，自應裁定駁回自訴。
三適用之法律：
  刑事訴訟法第三百二十六條第三項、第二百五十二條第十款。
中    華    民    國      九十一      年      八      月      十四      日
                                       法  官  林  勤  綱
右正本證明與原本無異
對於本裁定如有不服，得於五日內向本院提出抗告狀
                                       書記官  許  博  為
中    華    民    國      九十一      年      八      月      十四      日
